【裁判字號】    97,訴,1337
【裁判日期】    971015
【裁判案由】    強盜
【裁判全文】
臺灣高雄地方法院刑事判決              97年度訴字第1337號
公  訴  人  臺灣高雄地方法院檢察署檢察官
被      告  甲○○
                    （
            丙○○
                    （另案在台灣高雄女字監獄執行中）
共     同
指定辯護人  本院公設辯護人丁○○
上列被告等因強盜案件，經檢察官提起公訴（97年度偵字第1410
9 號），本院判決如下：
    主  文
甲○○共同犯攜帶兇器強盜罪，處有期徒刑捌年。
丙○○共同犯攜帶兇器強盜罪，累犯，處有期徒刑柒年拾月。
    事  實
一、丙○○於民國94年間因詐欺案件，經本院以95年度簡字第3
    480 號判處有期徒刑3 月確定，於96年3 月4 日執行完畢。
    甲○○、丙○○於97年1 月18日18時許騎乘機車，行經高雄
    市○鎮區○○里○○○○路26之1 號之雜貨店「新發商店」
    前，見店內僅有年邁婦女戊○○○看顧，認有機可趁，竟共
    同意圖為自己不法之所有，基於強盜之犯意聯絡，先返回甲○○位於高雄縣鳳山市○○路416 巷12號3 樓住處，準備透
    明膠帶1 捲，及客觀上對人之生命、身體、安全構成威脅足
    作為兇器使用之菜刀1 把，再於同日19時30分許，抵達上開
    雜貨店外伺機而動，而於同日20時14分許，見戊○○○走進
    商店後方準備打烊事宜，認時機成熟，二人尾隨進入商店後
    方，由甲○○手持菜刀將壓制戊○○○在地上，再以膠帶矇
    住戊○○○之眼、口並捆綁其雙手，二人並喝令戊○○○交
    錢，恫嚇；「錢拿給我，就不會傷害你」等語，戊○○○心
    生畏懼不敢抗拒，甲○○隨即強取戊○○○褲袋內之現金新
    臺幣（下同）1,800 元，丙○○則拿取商品架上口香糖等商
    品數包放入外套口袋。甲○○復自後環抱架住戊○○○，強
    押戊○○○至該店入口處之收帳櫃臺，丙○○先大致搜索抽
    屜後，甲○○再鬆脫戊○○○眼、口及雙手之膠帶，命戊○○○交出抽屜內財物，戊○○○乃交出皮包1 個（其內有現
    金約500 元、耳環1 對、海青1 件、批風1 件、公車月票2
    張及船票證1 張），甲○○復將菜刀交與丙○○，自行搜索
    抽屜，取走抽屜內之零錢約300 元及行動電話1 支（SIM 卡
    門號：0000000000，序號：000000000000000） ，丙○○則
    在旁繼續拿取架上商品數包，甲○○、丙○○以此等強暴及
    脅迫之方式，至使戊○○○不能抗拒，而強盜上述財物，得
    手後即離開現場。戊○○○因過於恐懼不敢報案，嗣於同年
    5 月13日始向明孝里里長哭訴，而由里長陪同，向警局報案
    ，而循線查獲。並在甲○○上開住處扣得上開行動電話1 支
    （其內SIM 卡業經甲○○換置為門號0000000000號）及甲○○作案時所穿著之長袖白灰色衣服1 件、鴨舌帽1 頂。
二、案經高雄市政府警察局新興分局報告臺灣高雄地方法院檢察
    署檢察官偵查起訴。
    理  由
壹、程序部分（證據能力之審查）：
    按被告以外之人（包括證人、鑑定人、告訴人、被害人及共
    同被告等）於審判外之陳述雖不符刑事訴訟法第159 條之1
    至之4 等4 條之規定，而經當事人於審判程序同意作為證據
    ，法院審酌該言詞陳述或書面陳述作成時之情況，認為適當
    者，亦得為證據，刑事訴訟法第159 條之5 第1 項定有明文
    。查本判決以下所引傳聞證據，均經檢察官、被告於法院調
    查證據時，知有第159 條第1 項不得為證據之情形，而未於
    言詞辯論終結前聲明異議，本院審酌上開證據作成時並無不
    合法定程序之情形，認為適當，依上開說明，應均有證據能
    力。
貳、實體部分：
一、上開犯罪事實，業據被告甲○○、丙○○於本院審理中坦承
    不諱，核與證人即被害人戊○○○於警詢、及偵訊中證述之
    情節相符（97年5 月13日警詢筆錄、97年6 月16日偵訊筆錄
    ），且本件強盜過程之監視器錄影光碟經檢察官勘驗結果為
    ：「20時14分許，傅翁玉手發持拉動鐵捲門之鐵鉤，準備打
    烊，由左排商品架走道，走入該店後方。20時15分許，甲○○、丙○○先入內觀察數秒，旋由甲○○走向該店後方，錄
    影死角無法拍攝戊○○○突遭強壓之過程；丙○○跟隨甲○○入內在旁把風，並將架上商品數包放入外套口袋中。20時
    17 分37 秒，甲○○便自後環抱戊○○○，強押至該店入口
    處之書桌前，丙○○搜尋該書桌之抽屜無所獲，甲○○便鬆
    脫戊○○○眼、口及雙手之膠帶，戊○○○坐在書桌前找尋
    物品，期間甲○○將該菜刀交由丙○○持有，以便在戊○○○旁邊搜尋抽屜內財物，丙○○則繼續在拿取架上商品。」
    ，有臺灣高雄地方法院檢察署檢察官97年6 月20日勘驗筆錄
    在卷可證。此外，並有贓物認領保管單1 份、通聯調閱查詢
    單1份 、扣案物品照片3 張、案發現場監視錄影器翻拍照8
    張在卷可參，及序號000000000000000 行動電話1 支，及被
    告甲○○之門號0000000000之SIM 卡1 張，被告甲○○作案
    時所穿著之長袖白灰色衣服1 件、鴨舌帽1 頂扣案可證，足
    認被告甲○○、丙○○之自白確與事實相符，是本件事證明
    確，被告甲○○、丙○○攜帶兇器強盜犯行，堪以認定。
二、按強盜罪所施用之強暴、脅迫手段，祇須足以壓抑被害人之
    抗拒，使其喪失意思自由為已足，縱令被害人實際無抗拒行
    為，仍於強盜罪之成立，不生影響（最高法院著有30年度上
    字第3023號判例可資參照），本件被告甲○○、丙○○以持
    刀及綑綁、強押等方式強脅被害人之行為，自已達到使之不
    能抗拒程度。又按刑法第321 條第1 項第3 款所謂之兇器，
    其種類並無限制，凡客觀上足對人之生命、身體、安全構成
    威脅，具有危險性之兇器均屬之（最高法院79年台上字第52
    53號著有判例可資參照）。本件被告犯罪所持菜刀一把，雖
    未扣案，然菜刀之刀刃鋒利，客觀上顯然均足以對人之生命
    、身體、安全構成威脅，具有危險性，依社會通常觀念可供
    兇器使用，屬兇器無訛。核被告甲○○、丙○○所為，均係
    犯刑法第330 條第1 項之攜帶兇器強盜罪。被告二人就上開
    犯行，有犯意之聯絡及行為之分擔，皆為共同正犯。被告丙○○有事實欄所載之有期徒刑執行完畢紀錄，有臺灣高等法
    院被告前案紀錄表1 份在卷可稽，是被告丙○○受有期徒刑
    執行完畢後，5 年內再故意犯有期徒刑以上之罪，為累犯，
    應依刑法第47條第1 項規定，加重其刑。爰審酌甲○○、丙○○正值壯年，竟不思憑己力正當賺取報酬，圖不勞而獲，
    持刀強盜高齡78歲之長者戊○○○之財物，且於強盜過程中
    ，持刀、綑綁、強押被害人，手段甚為惡劣，造成年邁之被
    害人嚴重驚嚇，至製作筆錄時仍無法平復，此經被害人於警
    詢時指訴；「我現在講起這件事仍相當害怕，手還一直發抖
    」等語詳盡（見97年5 月13日警詢筆錄），嚴重影響被害人
    之生命、身體、財產之安全，惡性實屬重大，及被告甲○○
    前於96年間，因違反毒品危害防制條例案件，經本院以96年
    度簡字第769 號判處有期徒刑5 月確定；被告丙○○除上述
    前科記錄外，另於96年間因利用兒童竊盜案件，經臺灣高等
    法院高雄分院以96年度易字第1043號判處有期徒刑6 月、6
    月及2 月15日，嗣經法院裁定減刑並定應執行有期徒刑1 年
    1 月確定（均不構成累犯），有臺灣高等法院被告前案紀錄
    表各1 份在卷可稽，素行不佳；復考量被告二人犯後尚能坦
    承全部犯行，態度尚可，及強盜所得之財物價值，其犯罪目
    的及智識程度，參以被告甲○○於犯罪過程中為持刀、綑綁
    、壓制被害人之主導地位、被告丙○○參與程度較低等一切
    情狀，各量處如主文所示之刑。至公訴人雖對被告丙○○具
    體求刑有期徒刑8 年，然本院復審酌上開各情，認被告丙○○應以主文所示之刑，即可達罰當其罪之目的，公訴人之求
    刑稍屬過重。扣案之甲○○門號0000000000之SIM 卡1 張、
    甲○○作案時所穿著之長袖白灰色衣服1 件、鴨舌帽1 頂，
    均與本件強盜犯行無直接關連，爰不予沒收之宣告；另未扣
    案之菜刀1 把及透明膠帶1 捲，雖為被告甲○○所有，供被
    告二人為前述強盜犯行所用之物，然該菜刀1 把已為被告甲○○丟棄，透明膠帶1 捲亦無法尋獲，業經被告甲○○於警
    詢中陳述明確，為避免日後執行困難，亦均不為沒收之宣告
    ，附此敘明。
據上論斷，應依刑事訴訟法第299 條第1 項前段，刑法第28條、
、第321 條第1 項第3 款、第330 條第1 項、第47條第1 項，判
決如主文。
本案經檢察官乙○○到庭執行職務。
中    華    民    國    97    年    10    月    15    日
                  刑事第三庭    審判長法  官  黃三友
                                      法  官  何佩陵
                                      法  官  陳億芳
以上正本證明與原本無異。
如不服本判決應於收受本判決後10日內向本院提出上訴書狀，並
應敘述具體理由，如未敘述上訴理由者，應於上訴期間屆滿後20
日內補提理由書狀於本院（均須按他造當事人之人數附繕本）「
切勿逕送上級法院」。
中    華    民    國    97    年    10    月    15    日
                                      書記官  林靜慧
中華民國刑法第330 條（加重強盜罪）
犯強盜罪而有第321 條第1 項各款情形之一者，處7 年以上有期
徒刑。
前項之未遂犯罰之。


司法院資訊處製作；財團法人民間司法改革基金會備份。
